【裁判字號】    97,上訴,4458
【裁判日期】    971015
【裁判案由】    毒品危害防制條例
【裁判全文】
臺灣高等法院刑事判決                97年度上訴字第4458號
上  訴  人
即  被  告  甲○○
                    國民
上列上訴人因毒品危害防制條例案件，不服臺灣基隆地方法院97
年度訴字第1129號，中華民國97年8月29日第一審判決（起訴案
號：臺灣基隆地方法院檢察署97年度毒偵字第1315號），提起上
訴，本院判決如下：
    主  文
上訴駁回。
    理  由
一、依刑事訴訟法第350條、第361條、第362條、第367條規定，
    不服地方法院之第一審判決而上訴者，須提出上訴書狀，並
    應敘明具體理由，為上訴必備之程式；其所提出之書狀未敘
    述上訴理由，或僅曾以言詞陳述上訴理由者，均應於上述期
    間屆滿後20日內補提理由書於第一審法院。第一審法院經形
    式審查，認逾期未補提上訴理由者，應定期間先命補正；逾
    期未補正者，為上訴不合法律上之程式，應以裁定駁回。倘
    已提出上訴理由，但所提非屬具體理由者，則由第二審法院
    以上訴不合法律上之程式，判決駁回。而所謂具體理由，必
    係依據卷內既有訴訟資料或提出新事證，指摘或表明第一審
    判決有何採證認事、用法或量刑等足以影響判決本旨之不當
    或違法，而構成應予撤銷之具體事由，始克當之（例如：依
    憑證據法則具體指出所採證據何以不具證據能力，或依憑卷
    證資料，明確指出所為證據證明力之判斷如何違背經驗、論
    理法則）；倘僅泛言原判決認定事實錯誤、違背法令、量刑
    失之過重過輕微，而未依上揭意旨指出具體事由，或形式上
    雖已指出具體事由，然該事由縱使屬實，亦不足以認為原判
    決有何不當或違法者（例如：對不具有調查必要性之證據，
    法院未依聲請調查亦未說明理由，或援用證據不當，但除去
    該證據仍應為同一事實之認定），皆難謂係具體理由，俾與
    第二審上訴制度旨在請求第二審法院撤銷、變更第一審不當
    或違法之判決，以實現個案救濟之立法目的相契合，並節制
    濫行上訴（最高法院97年度台上字第892號判決參照）。又
    第二審法院認為上訴書狀未敘述理由，依刑事訴訟法第367
    條但書規定，始應定期間命其補正。如認上訴書狀已敘述理
    由，但其理由非屬具體，其所為上訴，即不符上訴之法定要
    件，自得逕行判決駁回，無定期命補正問題（最高法院97年
    度台上字第3599號判決參照）。
二、本件原審經審理結果，認為上訴人即被告甲○○有下列前案
    紀錄，及施用毒品執行觀察、勒戒、強制戒治紀錄：(一)前因
    施用毒品案件，經送觀察、勒戒後，認無繼續施用毒品之傾
    向，經臺灣基隆地方法院檢察署檢察官於民國87年8 月28日
    釋放；復因施用毒品案件，經法院裁定令入戒治處所施以強
    制戒治並判處有期徒刑6月確定，嗣強制戒治部分於93年1月
    9日因法律修正報結，有期徒刑部分則於95年6月19 日縮刑
    期滿執行完畢。(二)另因涉犯賭博罪，經法院判處有期徒刑3
    月，並裁定減刑為有期徒刑1月又15日確定，嗣於96年7月31
    日易科罰金執行完畢。詎其猶不思悔改，復基於施用第一、
    二級毒品之犯意，於97年4月28日11時許，在基隆市○○區
    ○○路203號3樓住處，以將第一級毒品海洛因及第二級毒品
    甲基安非他命混合放入錫箔紙內燒烤加熱方式，同時施用第
    一級毒品海洛因、第二級毒品甲基安非他命。經警方於97年
    4月30日採集其尿液送驗，結果呈嗎啡、安非他命、甲基安
    非他命陽性反應，而悉上情。係以上揭犯罪事實，業據上訴
    人於原審法院審理時自白不諱，且上訴人為警所採集之尿液
    ，經送檢驗結果，確呈施用第一級毒品海洛因及第二級毒品
    安非他命代謝後之鴉片類及安非他命類陽性反應（尿液中嗎
    啡成分達1625ng/ml、安非他命成分達358ng/ml、甲基安非
    他命成分達1700ng/ml）乙節，亦有臺灣尖端先進生技醫藥
    股份有限公司濫用藥物尿液檢驗報告1份附卷可稽，足認上
    訴人之自白與事實相符，堪以採信。因認上訴人犯行明確，
    其一行為觸犯毒品危害防制條例第10條第1項之施用第一級
    毒品罪，及同條第2項之施用第二級毒品罪，為想像競合犯
    ，從一重論上訴人以施用第一級毒品罪，又為累犯，處有期
    徒刑8月。已詳敘其認定上訴人犯罪事實之證據及理由，於
    法尚無不合。上訴意旨略稱：上訴人係因罹患嚴重高血壓、
    糖尿病、胃出血與C型肝炎等重病，時常疼痛不止，方偶爾
    服用海洛英止痛，爰請求考量上訴人之身體狀況，改判命上
    訴人以美沙冬替代藥物治療法戒除毒癮，以便上訴人就醫治
    療疾病云云。惟查：量刑之輕重，係屬事實審法院得依職權
    自由裁量之事項，茍於量刑時，已依行為人之責任為基礎，
    並斟酌刑法第57條各款所列情狀，而未逾越法定範圍，又未
    濫用其職權，即不得遽指為違法。本件原審判決於量刑時，
    已依上揭規定，審酌上訴人經前次觀察、勒戒處分後仍不思
    戒除毒癮，再犯本件施用第一級毒品海洛因及第二級毒品甲
    基安非他命犯行，顯見其已無法根除施用毒品行為，而有予
    以隔離幫助其戒除之必要，且施用毒品對於社會治安構成潛
    在威脅，惟斟酌其犯罪後終能坦承犯行，而施用毒品係屬自
    損生命之犯罪態樣及其他一切情狀，予以綜合考量，從一重
    論上訴人施用第一級毒品罪，累犯，處有期徒刑8月，並未
    逾越法定刑度，亦未濫用自由裁量之權限，刑度亦屬妥適，
    核無不當或違法之情形。又受徒刑之諭知，而現罹疾病，恐
    因執行而不能保其生命者，依檢察官之指揮，於其痊癒或該
    事故消滅前，停止執行，刑事訴訟法第467條定有明文。上
    訴人倘罹患疾病，且因執行而不能保全其生命，而須停止執
    行，係屬檢察官如何指揮執行之問題，尚不能以此執為原判
    決有何違法或不當之依據。再者，毒品危害防制條例第21
    條之規定，限於在犯罪未發覺前，自動向行政院衛生署指定
    之醫療機構請求治療，而於治療中經查獲之被告，始可由檢
    察官為不起訴之處分；另97年4月30日修正之毒品危害防制
    條例第24條亦規定僅檢察官可為附命完成戒癮治療之緩起訴
    處分，本案上訴人並非於犯罪未發覺前自動赴指定之醫療機
    構進行「美沙冬」替代療法治療，且本案業經檢察官提起公
    訴，自與前揭規定不符，法院亦不得代替檢察官為不起訴或
    緩起訴處分。本件上訴人僅以其罹患重病，須就醫治療為由
    提起上訴，請求改命上訴人進行「美沙冬」替代療法治療云
    云，揆諸上開說明，尚難謂已敘明具體理由，其所為上訴不
    合法定要件，爰不經言詞辯論，逕以判決駁回。
據上論斷，應依刑事訴訟法第367條前段、第372條，判決如主文
。
中    華    民    國    97    年    10    月    15    日
                  刑事第七庭審判長法  官  陳晴教
                                  法  官  楊智勝
                                  法  官  游紅桃
以上正本證明與原本無異。
如不服本判決，應於收受送達後十日內向本院提出上訴書狀，其
未敘述上訴之理由者並得於提起上訴後十日內向本院補提理由書
（均須按他造當事人之人數附繕本）。
                                  書記官  阮桂芳
中    華    民    國    97    年    10    月    15    日


司法院資訊處製作；財團法人民間司法改革基金會備份。
